臺灣高等法院刑事判決　　　　　　　　　　　　　　九十年度上訴字第三九四八號
　　上　訴　人
　　即　被　告　丁○○
　　指定辯護人　本院甲○
右上訴人因懲治盜匪條例等案件，不服臺灣新竹地方法院九十年度訴字第四二一號，
中華民國九十年九月二十日第一審判決（起訴案號：臺灣新竹地方法院檢察署九十年
度偵字第四七三六、四七三七、四八二一號）提起上訴，本院判決如左：
    主  文
原判決關於丁○○強盜及定執行刑部分撤銷。
丁○○結夥三人以上強盜，處有期徒刑柒年貳月，褫奪公權參年。
    事  實
一、丁○○於民國九十年七月十五日晚上，夥同乙○○及彭文鑑（以上二人均經原審
    判處有期徒刑七年六月，褫奪公權三年確定）等人，駕駛丁○○竊取官惠美所有
    之自小客車（懸掛林湧欽所有之二Ｈ─四四九七號車牌，竊盜部分已判決有罪確
    定）外出閒逛，於當日晚上九時許，停於新竹市○○街八二號空屋前，適屋主丙○○入內查看該空屋時，其等三人因經濟情況不佳、手頭窘迫，見丙○○獨自一
    人進入該處空屋，認有機可趁，竟共同意圖為自己不法之所有，基於犯意之聯絡
    ，結夥三人，於丙○○步出該處空屋時，由乙○○下車繞行至丙○○背後，以左
    、右手分別拉著丙○○之左手及掐住其脖子，而將丙○○強拉至前揭自小客車旁
    ，隨由在車上之丁○○伸手掐住丙○○之脖子，與乙○○共同將丙○○強拉上車
    ，並由彭文鑑駕駛前揭自小客車駛離該處。丙○○遭強拉上車後，復由丁○○以
    手將丙○○之頭部強押在椅子上，喝令其不得出聲，並稱：我們只求錢財等語，
    而以前開強暴方式控制丙○○，至使丙○○不能抗拒，丁○○旋即取出丙○○皮
    包，而強取該皮包一只及皮包內之現金新台幣（以下同）七千元、電子記事簿一
    本、摩托羅拉牌行動電話一具、富邦商業銀行（其子廖銘佐名義）及郵局提款卡
    各一張等物（除摩托羅拉牌行動電話一具強盜得逞後由丁○○使用，並於案發後
    已由丙○○領回，及現金七千元由丁○○等三人朋分花用費失外，其餘之物品均
    已於事後遭丟棄而滅失）。而丁○○等三人在強取前揭富邦銀行及郵局提款卡後
    ，為盜領其內之存款，乃接續將丙○○載往新竹縣逍遙谷山區，於行經新竹縣竹
    北市○○○○○道路前，因駕駛彭文鑑對路徑不熟，始改由乙○○駕駛，迨至新
    竹縣逍遙谷山區某處停車後，丁○○等三人再將丙○○強押下車，喝令其說出上
    開提款卡之密碼，使丙○○不能抗拒而說出該提款卡之密碼，旋由丁○○將之輸
    入於行動電話內，並駕駛前揭自小客車下山找尋自動提款機提款，乙○○及彭文
    鑑則留在該處看守丙○○，丁○○於是日晚上九時五十分許，在新竹縣竹北市第
    十信用合作社，持上開富邦商業銀行及郵局之提款卡，在該社之自動提款機接續
    輸入各該提款卡之密碼，使提款機辨識系統對真正持卡人之識別陷於錯誤而各交
    付十萬元（以上開富邦商業銀行之提款卡分六次提領，各提領一萬元、二萬元、
    二萬元、二萬元、二萬元、一萬元，合計十萬元）及一萬二千元（以上開郵局之
    提款卡分二次提領，各提領一萬元、二千元，合計一萬二千元）之金錢（除其中
    一千元已交還丙○○外，餘款均已由丁○○等三人朋分花用費失），得手後，隨
    即返回前揭逍遙谷山區，與乙○○、彭文鑑等人共同駕駛前揭自小客車將丙○○
    載至新竹縣竹北市○○路某處，始交付一千元予丙○○作為車資之用後，放其離
    去。嗣丁○○於九十年八月七日下午五時三十分許，駕駛案外人黎明鑫所竊得、
    懸掛車牌號碼ＪＰ─六七一九號（原車牌號碼為二Ｈ─一五七八號）之贓車（收
    受贓物部分已經原審判處有期徒刑四月確定）搭載吳聲鎮與黎明鑫，行經新竹縣
    竹北市東海里一鄰三崁店九之六六號前，為警攔檢稽查後，當場扣得前揭縣掛Ｊ
    Ｐ─六七一九號車牌之贓車及丁○○前揭強盜所得之摩托羅拉牌行動電話一具（
    已由丙○○領回），承辦員警並接獲線報指出丁○○涉嫌前開強盜犯行，始循線
    查獲上情，並經警於同年月八日上午十一時三十分許，在新竹縣芎林鄉○○村○○街五六號將乙○○拘提到案；彭文鑑則於同年月十日晚上十時五十五分許，至
    新竹縣警察局竹東分局芎林分駐所出面投案。
二、案經新竹縣警察局移送台灣新竹地方法院檢察署檢察官偵查起訴。
    理  由
一、上訴人即被告丁○○右揭強盜及盜領款項之犯罪事實，業據被告丁○○於偵查中
    及原審法院調查審理時坦承不諱（見第四六三七號偵查卷第八至十二頁、三十九
    至四十頁、五十三頁反面、五十四頁，原審卷第十六、十七、六十七頁），核與
    已判決確定之共犯乙○○、彭文鑑所供之強盜及盜領款項之情節相符（見第四六
    三七號偵查卷十三至十五頁、四十、五二、五三、五四頁，第四八二一號偵查卷
    第二十至二二、二十六至二十七頁，原審卷第二十一至二十三頁、二十五至二十
    七頁），並經與被害人丙○○於偵審中指述遭被告等人強盜及盜領款項之情節吻
    合（見見第四六三七號偵查卷第十六、十七頁、原審卷第五一、五二頁、本院卷
    第四十八至五十頁），復有被害人丙○○出具之贓證物品認領保管收據一紙、被
    告盜領款項時所拍攝之照片四幀、富邦商業銀行客戶存提記錄單二紙、被告之自
    白書一張等附卷（見見第四六三七號偵查卷第二二、二三頁、二七至二八頁、原
    審卷第五十五之一、五十五之二頁）可稽，事證至為明確。
二、被告於本院調查審理時亦不諱言有結夥強盜及盜領款項之犯行，但辯稱：是乙○○要搶的，伊係自首，且主動供出其他同夥，應減輕其刑云云，惟被告與乙○○
    既有犯意聯絡及行為分擔，自應就全部犯罪事實負責，至其於本院調查中辯稱：
    伊不知乙○○要搶云云（見本院卷第三十四頁），與前揭事證不符，且與常情不
    合，應係事後圖卸之詞。再者，經本院傳訊證人即承辦員警謝其光到院結證稱：
    「（問：本案強盜部分如何查獲？）我接獲線報，檢舉說乙○○有涉嫌強盜，被
    害人是到新竹市報案，我們是新竹縣的警察局，我接受檢舉就查警政署的通報，
    發現確實有被害人在九十年七月間有被強盜，我們就先聯絡被害人到警察局並把
    乙○○的口卡調給被害人指認，因被害人指認不出來，無法確認，我們就到乙○○住家，在他住家前面發現一部失竊的廂型車，我們就在附近埋伏，隔天就發現
    丁○○和另外二個人一個黎明鑫，一個彭文正共同來開這部失竊的贓車，我們尾
    隨他們到竹北一家檳榔攤前把他攔下，就把他們三人帶回去偵辦。」、「：：我
    們接獲強盜的檢舉時，檢舉人說強匪是用廂型車作案，所以我們在乙○○家前發
    現廂型車後，我們就懷疑來開車的人跟乙○○他們是一夥的，所以我們抓到他就
    懷疑他是強盜的嫌犯，但也不敢十分確定，帶回去後，有透過電話與檢舉人電話
    聯絡，檢舉人也有說丁○○也是強盜共犯，所以那時我們就認定被告有強盜行為
    ，所以我就問他是否在七月間在綠水街那邊有沒有過什麼案子，並且說被害人已
    經找出來了，請他自己自白，有哪些人涉案及作案手法，被告他就自白了。」、
    「（問：被告自白前，檢舉人就已經指出被告涉嫌犯強盜案件？）是的」等語（
    見本院卷第六十一、六十二頁），則被告顯係於犯罪被發覺後自白犯行，並供出
    其他共犯，尚難認定被告係於犯罪被發覺前向警察機關自首，本院自難依自首之
    規定減輕其刑。而被告於犯強盜罪被發覺後，縱有自白犯行並供出同夥，惟法既
    無應減輕其刑之規定，亦僅得作為量刑之參考，被告前揭所辯，顯不足取。本件
    事證明確，被告犯行堪以認定。至被害人於原審調查時雖供稱被強盜之皮包內約
    有現金近一萬元云云（見原審卷第五十二頁），惟究竟詳細金額多少，被害人亦
    難肯認，按諸「罪證有疑，利歸被告」之證據法則，自應以被告所供其強盜之皮
    包內現金為七千元為認定之依據，併此敘明。
三、查被告行為後，懲治盜匪條例業經於九十年一月三十日經總統公布廢止，刑法第
    三百三十條亦經於同年一月三十日經總統公布施行，同時於同年二月一日分別失
    效及生效。而懲治盜匪條例於廢止前仍為有效，並非溯及失效（舊刑法第三百三
    十條、第三百二十八條第一項於懲治盜匪條例有效期內已停止其效力），亦即被
    告行為時之適用法律為懲治盜匪條例。廢止前懲治盜匪條例第五條第一項第一款
    規定：「意圖為自己或第三人不法所有，以強暴、脅迫、藥劑、催眠術或他法，
    致使不能抗拒而取他人之物或使其交付者，處無期徒刑或七年以上有期徒刑。」
    修正後刑法第三百三十條第一項規定：「犯強盜罪而有第三百二十一條第一項各
    款情形之一者，處七年以上有期徒刑。」而刑法第三百二十一條第一項規定：「
    犯竊盜罪而有左列情形之一者，處六月以上五年以下有期徒刑：一、於夜間侵入
    住宅或有人居住之建築物、船艦，或隱匿其內而犯之者。二、毀越門扇、牆垣或
    其他安全設備而犯之者。三、攜帶兇器而犯之者。四、結夥三人以上而犯之者。
    五、乘火災、水災或其他災害之際而犯之者。六、在車站或埠頭而犯之者。」經
    比較修正後刑法與懲治盜匪條例之規定，以修正後刑法第三百三十條第一項之規
    定對於被告較為有利，依刑法第二條第一項前段之規定，應適用修正後刑法第三
    百三十條第一項之規定論處（另參最高法院二十八年上字第二三九七號判例）。
四、次查被告丁○○夥同彭文鑑、乙○○，結夥三人以強暴手段，至使被害人不能抗
    拒而強取被害人之財物（有刑法第三百二十一條第一項第四款之結夥三人犯強盜
    罪之情形），並取得被害人提款卡之密碼，而在自動提款機接續輸入密碼，使提
    款機辨識系統對真正持卡人之識別陷於錯誤而交付金錢，是核其所為，係犯修正
    後刑法第三百三十條第一項之強盜罪及刑法第三百三十九條之二第一項之由自動
    付款設備詐欺取財罪。被告與乙○○、彭文鑑等人就所犯前揭加重強盜罪及由自
    動付款設備詐欺取財罪之犯行，均有犯意聯絡及行為分擔，皆為共同正犯。又被
    告丁○○所犯上開加重強盜罪及由自動付款設備詐欺取財罪，二罪間有方法目的
    之牽連關係，應依刑法第五十五條規定，依情節較重之加重強盜罪處斷。
五、原審經過詳查，而對被告論罪科刑，固非無見，惟查：被告行為後，懲治盜匪條
    例業經廢止失效，刑法第三百三十條同時修正生效，原審未及比較新舊法而為適
    用，即有未洽。被告上訴意旨否認犯罪，固無足採，然原判決關於被告強盜部分
    既有前述可議之處，即屬無可維持，應由本院將原判決關於被告強盜及定執行刑
    部分撤銷改判。爰審酌被告年青力壯，不思勤奮向上，僅因經濟拮据，即起意強
    盜，強押被害人劫取財物，使被害人身心受到極大傷害，嚴重擾亂社會治安，惟
    念其等於強盜時未進一步傷害被害人之身體，及被告犯罪後於警訊中自白犯行並
    供出同夥之態度等一切情狀，量處如主文第二項所示之刑，並依被告犯罪之性質
    ，認有宣告褫奪公權之必要，爰併予宣告褫奪公權三年，以示懲儆。
六、扣案之摩托羅拉行動電話一具，雖為被告丁○○所有，然並非專供本件犯罪所用
    之物，且該行動電話被告日後仍得合法使用，以物盡其用，該物復非義務沒收之
    物，故不為沒收之諭知。末查，被告強盜所得之摩托羅拉行動電話一具，業已發
    還被害人丙○○，有贓物認領保管單一紙在卷足憑，而強盜之現金部分，已為被
    告及乙○○、彭文鑑等人朋分花費一空，其餘物品則遭被告等丟棄而滅失，業據
    被告等供承在卷，再者，被告非法劫得之現款及物品如尚存在，亦理應交還被害
    人，故不諭知沒收（按新修正刑法第三百三十條並無強盜所得財物應發還被害人
    之規定）。
據上論斷，應依刑事訴訟法第三百六十九條第一項前段、第三百六十四條、第二百九
十九條第一項前段，刑法第二條第一項前段、第二十八條、第三百三十條第一項（修
正後）、第三百三十九條之二第一項、第五十五條、第三十七條第二項，判決如主文
。
本案經檢察官張秋雲到庭執行職務。
中      華      民      國    九十一    年      三      月      五      日
            臺灣高等法院刑事第四庭
                                  審判長法  官  蔡  永  昌
                                        法  官  周  煙  平
                                        法  官  徐  昌  錦
右正本證明與原本無異。
如不服本判決應於收受送達後十日內向本院提出上訴書狀，其未敘述上訴之理由者並
得於提起上訴後十日內向本院補提理由書（均須按他造當事人之人數附繕本）。
                                        書記官  吳  金  來
中      華      民      國    九十一    年     三       月     七       日
附錄    本判決論罪科刑法條：
中華民國刑法第三百三十條
 (加重強盜罪)
犯強盜罪而有第三百二十一條第一項各款情形之一者，處七年以上有期徒刑。
前項之未遂犯罰之。
